最高法院刑事判決　　　　　　一○○年度台上字第三二三一號
上　訴　人　台灣高等法院高雄分院檢察署檢察官
被　　　告　許傳德原名許朝宗.
上　訴　人　陳俊廷
選任辯護人　蔡將葳律師
上列上訴人等因被告等違反毒品危害防制條例案件，不服台灣高
等法院高雄分院中華民國九十九年三月十日第二審判決（九十八
年度上訴字第一四一七號；起訴案號：台灣屏東地方法院檢察署
九十七年度偵字第三七九九號），提起上訴，本院判決如下：　 
    主  文
上訴駁回。
    理  由
按刑事訴訟法第三百七十七條規定，上訴於第三審法院，非以判
決違背法令為理由，不得為之。是提起第三審上訴，應以原判決
違背法令為理由，係屬法定要件。如果上訴理由書狀並未依據卷
內訴訟資料，具體指摘原判決不適用何種法則或如何適用不當，
或所指摘原判決違法情事，顯與法律規定得為第三審上訴理由之
違法情形，不相適合時，均應認其上訴為違背法律上之程式，予
以駁回。
一、被告許傳德（原名許朝宗）部分
檢察官上訴意旨略稱：許傳德在警詢時，雖供稱：自民國九十七
年三月底至六月二十日止，均向綽號「宏仔」者購買愷他命，每
次皆是以每公克新台幣（下同）四百元之代價，買入三十包，總
價一萬二千元，警方在伊家搜獲之二十四包愷他命，即是此三十
包用餘者，經以夾鏈袋分裝完妥等語，但衡諸許傳德自言：從九
十七年三月中退伍後，祇在家幫父親從事冷氣空調工作等語，則
如何能有財力，支應施用毒品？何以囤積之數，超越其一己施用
之合理量？為何分裝成二十四包之多，致多所損耗？可見應係購
入販賣，而非單純自用。再參酌黃耀明、唐麒宇分別在警詢、偵
查中，一致供明確有向許傳德購買愷他命，尤以唐麒宇指稱：伊
自九十一年十二月底起，每二、三星期會和許傳德以行動電話聯
繫；至少四十次，每次都以二小包代價八百元，向許傳德購進愷
他命等語，足見雙方熟稔，無誤認、誣陷之虞。上揭各證據資料
當可互補佐證，詎原審予以割裂觀察，逕以黃耀明在第一審已經
翻供，警方搜獲毒品，距離唐麒宇所稱毒品交易時間超過一年，
不足憑為認定許傳德販售毒品之依據為由，撤銷第一審關於許傳
德部分之科刑判決，改判無罪，顯違證據法則；況參諸同案被告
陳俊廷，祇遭搜得六．三四七五公克之一包愷他命，原審即確認
其係販賣毒品，然許傳德被查獲高達二十四．一三（按扣除包裝
，實際上淨重十八．四八）公克之二十四包愷他命，卻不為相同
認定，自屬判決理由矛盾云云。惟查：刑事訴訟新制已採改良式
當事人進行主義，檢察官與被告立於對等，互為攻擊、防禦，被
告受無罪推定保障，檢察官負有實質舉證責任，厲行證據裁判原
則，觀諸刑事訴訟法第一百五十四條及第一百六十一條規定甚明
；公民與政治權利國際公約第十四條第二項、刑事妥速審判法第
六條，亦均有相同意旨之規範，是檢察官倘未盡其舉證責任，無
法說服法院形成被告有罪之確信心證，當受類似於民事判決之敗
訴結果。又刑法已修正廢止連續犯，改為一行為一罪之處遇，檢
察官自須就各個獨立評價之行為，提出各自足以說服法院確認各
行為均有罪之證據，如仍故步自封、沿襲舊制，籠統以本質上祇
能證明片段行為之證據資料，欲作為證明全部各行為之依據，應
認並未善盡舉證責任。原判決此部分係以許傳德被訴於九十六年
初某日，夥同其弟許朝源（通緝中）販賣愷他命給黃耀明一次，
另自九十一年間某日起至九十七年五月間止，亦與許朝源共同販
售愷他命給唐麒宇，交易一公克者約四、五十次，二公克者約三
十餘次，三公克者約十餘次，五公克者約七、八次等情，檢察官
固提出九十七年六月二十六日在許傳德住處查扣之二十四包、驗
餘淨重共十八．四八公克之愷他命為證，但衡諸尚同時搜得施用
該毒品用之吸食用具、吸管及塑膠盤，而許傳德之尿液送檢，呈
愷他命陽性反應，有該等物品與鑑定書可徵之情，僅足證明許傳
德持有並施用該毒品；黃耀明、唐麒宇雖各在警詢和偵查中，指
稱利用行動電話通聯，向許傳德兄弟購買愷他命，但在第一審審
理中作證，皆翻稱實無其事，黃耀明並謂根本不認識許傳德，唐
麒宇甚且表明先前係誣陷，如檢察官予以偵辦誣告，「沒有意見
」；復未見檢察官提出任何一次通聯紀錄，更難以日後搜獲之上
揭毒品，證明一年多前、甚至六年之前，陸續完成約一百餘次之
毒品交易，乃認並無積極、確切事證，足以作為補強證據，以證
明黃耀明、唐麒宇先後不一、不利於許傳德之供述確實可信，檢
察官舉證責任尚嫌未盡，無法證明許傳德犯罪，因而撤銷第一審
關於此部分之不當科刑判決，改為許傳德無罪之諭知。所為之證
據取捨及得心證理由，俱有各訴訟資料在案可考，自形式上觀察
，要與客觀存在之經驗法則、論理法則無違。檢察官上訴意旨置
原判決已明白論斷之事項於不顧，就屬原審職權之適法行使，依
憑主觀指摘為違法，不能認為合法之第三審上訴理由。依上說明
，應認此部分上訴為違背法律上之程式，予以駁回。
貳、上訴人陳俊廷部分
陳俊廷上訴意旨略謂：(一)、證人方偉智在偵查中，雖然供稱確有
向陳俊廷購買愷他命之事等語，但既未經具結，當無證據能力，
原判決仍將之採為認定陳俊廷犯罪之依據，自不符合證據法則。
(二)、系爭行動電話通聯之監聽紀錄譯文（下稱通訊監察譯文），
縱有提及「麥當勞」、「你在哪裡？人家要兩個」、「八百、五
十塊」之記載，但既不能排除係因開車而恰巧經過「麥當勞」速
食店，且方偉智在問出陳俊廷回答「在家」後，旋稱「我去找你
」，足見碰面地點係在陳俊廷住處。詎原審未加詳查，遽予認定
係毒品交易，地點在陳俊廷住家附近之「麥當勞」速食店前，顯
然未盡證據調查職責，並認定事實不依證據。(三)、系爭通訊監察
譯文雖另載有方偉智急於要向許朝源「拿五十元」，但陳俊廷回
以「你找『蘇查哈爾燦』啦」，已見許朝源與「蘇查哈爾燦」應
非同一人，且既未見嗣後有任何一方再互為通聯情形，可見事即
作罷。詎原判決卻逕行認定陳俊廷居中聯繫，促成方偉智向許朝
源購買愷他命，論處陳俊廷幫助販賣第三級毒品罪刑，同有查證
未盡及不憑證據認定事實之違法。(四)、其實方偉智所為不利於陳
俊廷之供述根本非真，其在警詢、偵查中，雖然就關於向陳俊廷
購買毒品之金額、次數，所供一致，但就時間、地點，則有齟齬
，乃在第一審審理中，供承伊係要向許朝源購毒，因陳俊廷和許
朝源「一起」，所以才「兩個都說」等語；再參以另證人許文真
供稱於九十七年三月初，經由陳俊廷介紹而認識方偉智，嗣後即
向方偉智購買毒品；方偉智亦直承確係因陳俊廷之介紹，與許文
真相識，時間約在九十七年一月至二、三月間各等語，若謂陳俊
廷於該九十七年二月間已有販售毒品之情，何以許文真不直接向
原相熟識之陳俊廷買毒品，而去向初識之方偉智購買？足證方偉
智所謂在同年三月七日向陳俊廷購買愷他命云者，多所瑕疵，毫
無可信。原審罔顧方偉智之供述，無何補強證據，足以擔保其確
實性之情形，逕認陳俊廷犯罪，顯有判決不備理由之違誤云云。
惟查：(一)、依刑事訴訟法第一百五十八條之三規定，證人依法應
具結而未具結者，其證言不得作為證據，係因命證人出具證人書
面結文，擔保其一旦虛偽陳述，當負偽證罪責，足以確保其所述
之憑信性，而既若依法應命具結，卻未行具結，則所踐行之訴訟
程序，違背規定，情節嚴重，故剝奪其為證據之適格，惟此係指
以證人之身分，依法命為作證之情形，如係以被告之身分予以詢
（訊）問者，尚不生具結之問題。易言之，於共同被告在偵查中
，經檢察官以被告之身分予以訊問之情形，檢察官既係行使其調
查證據之職權作為，未命具結，無違法可言；祇於以證人身分加
以訊問，而其人不行使拒絕證言權時，始須命為具結，否則所取
得之供述，無證據能力。至於是類共同被告在審理中，均須踐行
交互詰問程序，以充分、實質保障各被告之訴訟防禦權，觀諸司
法院釋字第五八二號及第五九二號解釋甚明；或謂共同被告在訴
訟程序進行中，身分忽為被告、忽為證人，恐混淆不清、反覆陳
述、不勝煩擾云者，實乃不諳此係基於兼顧被告人權保障與真實
發現及程序正義，不得不然之三全措施，然既有具結與否之不同
，當屬於證明力判斷之範疇。方偉智乃係經警併同陳俊廷移送偵
辦之犯罪嫌疑人，檢察官依共同被告關係進行偵查，初次偵訊時
，未命以證人身分供證，而僅以被告身分查證，第二次偵訊時，
先仍以被告身分予以訊問，嗣則中途轉換成證人身分，經告知拒
絕證言權規定，仍願作證而具結、供述，嗣在第一審審理中，復
踐行證人交互詰問程序，有各該筆錄、結文在案可稽，原判決因
認方偉智之偵查中供述，具有證據能力，核無陳俊廷上訴意旨所
謂違背證據法則之情形存在。(二)、證據之取捨、證明力之判斷及
事實之認定，俱屬事實審法院自由裁量判斷之職權，此項職權之
行使，倘不違背經驗法則或論理法則，即無違法可指，觀諸刑事
訴訟法第一百五十五條第一項規定甚明。而供述證據雖彼此稍異
或先後不一，審理事實之法院仍可斟酌調查所得之各項證據，本
於經驗法則、論理法則，作合理之比較，定其取捨，採用相同基
本事實之陳述，非謂其中一有不符，即應全部不可採信。又所謂
應於審判期日調查之證據，係指與待證事實具有重要關係，在客
觀上認有調查之必要性，且有調查之可能性，為認定事實、適用
法律之基礎者而言。若事實已臻明確，或調查途徑已窮，自毋庸
為無益之調查，亦無未盡調查證據職責之違法可言。此部分原判
決主要係依憑陳俊廷坦承持用母親名義申辦之00000000
00號行動電話，與方偉智之0000000000號行動電話
通聯遭監聽得通訊內容之部分自白；方偉智在偵查中迭次供稱：
確以上揭行動電話通聯，向陳俊廷購買愷他命，遭監聽錄得之「
九十七年三月七日晚間十一時二十七分十九秒」通話，即係約在
「屏東市區○○路與忠孝路交叉口的『麥當勞』（店前）買的，
我買了五十公克，價格是每公克三百二十元」；在原審審理中，
更明確證稱：同年月「十九日十八時五十九分（二十九秒）」之
通話，譯文中之「五十元」，是「五十克」暗語；負責執行監聽
之憲兵陳宜謙供證：依法監聽，錄得以「八百」、「五十塊」、
「五十元」為暗語之毒品交易，內容確如譯文所載各等語之證言
；載有上揭毒品交易有關之監聽譯文；在陳俊廷家搜扣得之晶體
一包；該晶體送驗，鑑定出愷他命成分，驗餘淨重六．三四七五
公克之鑑定書；衡諸方偉智在第一審審理中，指證陳俊廷確為綽
號「小朋友」者，在原審尚證稱上揭第二通電話，係要透過陳俊
廷找許朝源購買愷他命，後來成交，伊將錢給許朝源，許朝源將
毒品交給伊等語，陳俊廷就此則解釋稱：「因為許朝源常不接電
話，……他（按指方偉智）打給我，就是要找許朝源」等語，而
查無陳俊廷有除轉告電話外之其他參與許朝源販賣毒品證據，乃
依罪疑唯輕原則，認定陳俊廷有如原判決事實欄所載之一次販售
愷他命、一次幫助販售愷他命之犯行，因而撤銷第一審關於陳俊
廷部分之科刑判決，改判論處陳俊廷以販賣第三級毒品罪刑（處
有期徒刑五年）；又幫助販賣第三級毒品罪刑（處有期徒刑二年
六月；以上二罪合併應執行有期徒刑五年八月；另有從刑宣告；
其他被訴多次販賣第三級毒品部分，依罪證有疑、利歸被告原則
，認為不能證明陳俊廷犯罪）。對於陳俊廷矢口否認犯罪，所為
既未自己販毒，也不知許朝源販毒云云之辯解，如何係飾卸之詞
，不足採信，亦據卷內訴訟資料予以指駁、說明。並指出方偉智
事後翻供，無非迴護之語，亦無可採。所為之事實認定及得心證
理由，俱有各項直接、間接證據存卷可稽，自形式上觀察，並未
違背客觀存在之經驗法則或論理法則，且事證尚非不明（許文真
之供述，亦不足推翻監聽譯文明載之事實）。陳俊廷上訴意旨置
原判決已明白論斷之事項於不顧，就屬原審採證認事職權之適法
行使，任憑己意妄指為違法，不能認為已經具備合法上訴第三審
之形式要件。依上說明，應認其上訴為違背法律上之程式，予以
駁回。
據上論結，應依刑事訴訟法第三百九十五條前段，判決如主文。
中    華    民    國  一○○  年    六    月   十六   日
                      最高法院刑事第八庭
                          審判長法官  花  滿  堂  
                                法官  黃  正  興  
                                法官  洪  昌  宏  
                                法官  徐  昌  錦  
                                法官  王  聰  明  
本件正本證明與原本無異
                                      書  記  官  
中    華    民    國  一○○  年    六    月   二十   日
                                                      Ｅ